【裁判字號】    96,易,2994
【裁判日期】    970226
【裁判案由】    詐欺
【裁判全文】
臺灣臺北地方法院刑事判決              96年度易字第2994號
公  訴  人  臺灣臺北地方法院檢察署檢察官
被      告  甲○○
上列被告因詐欺案件，經檢察官提起公訴（九十五年度偵緝字第
二五三０號），因被告於準備程序進行中就被訴事實為有罪之陳
述，且所犯非死刑、無期徒刑、最輕本刑為三年以上有期徒刑之
罪或高等法院管轄第一審案件，經告知簡式審判程序之旨，並聽
取檢察官、被告之意見後，經本院合議庭裁定由受命法官獨任進
行簡式審判程序審理判決如下：
    主  文
甲○○幫助連續意圖為自己不法之所有，以詐術使人將本人之物
交付，處有期徒刑拾月，減為有期徒刑伍月，如易科罰金，以銀
元佰元即新臺幣玖佰元折算壹日。
    事  實
一、甲○○因缺錢花用，且依其已成年之社會生活經驗，應有相
    當智識程度，對於無實際經營公司之意思而任意應他人之邀
    擔任公司之名義負責人，可能幫助他人觸犯包括詐欺在內之
    犯罪等情，有所認識，竟基於幫助他人詐欺之不確定犯意，
    於民國九十三年十二月間，在臺北縣深坑鄉彩蝶山莊，以新
    臺幣（下同）一萬五千元代價，提供身分證予某姓名年籍不
    詳，自稱「練姓」成年男子（下稱練姓男子），並於同月二
    十七日向臺北市政府商業管理處及經濟部中部辦公室申請修
    改嘉資科技有限公司（下稱嘉資公司）章程、出資轉讓、變
    更負責人及遷移地址之變更登記，將甲○○登記為嘉資公司
    之名義負責人，又於九十四年四月二十四日前往臺灣中小企
    業銀行錦和分行（下稱臺灣中小企銀）開立嘉資公司帳號0
    0000000000號支票存款帳戶，請領支票簿，並將
    支票簿及支票印鑑章交予該練姓男子。俟練姓男子所屬犯罪
    集團成員於取得嘉資公司營利事業登記證、支票簿及支票印
    鑑章後，即基於詐欺之概括犯意，連續於(一)同年六月三日以
    電話聯繫寰宇科技股份有限公司（下稱寰宇公司）負責人劉
    恩海，佯以接到外銷訂單，欲向寰宇公司購買MP3隨身聽五
    千台，金額計五百十六萬六千元，並簽發上揭支票存款帳戶
    支票號碼AY0000000號，發票日九十四年七月十五日，同額
    支票一紙佯作支付貨款，致寰宇公司陷於錯誤，於同年六月
    二十三日在香港交貨。(二)同年六月初某日，以電話聯繫禹群
    企業有限公司（下稱禹群公司）業務員丙○○，佯稱：嘉資
    公司接到外銷訂單，要向禹群公司購進電源供應器一萬五千
    顆，於九十四年六月二十日在臺北縣土城市○○路六四號交
    貨等語，並交付香港商STAR GROUP WORLDWIDE有限公司信用
    狀一紙，致禹群公司陷於錯誤，如期於上址交付電源供應器
    一萬五千顆計價值四百八十七萬五千元。嗣於九十四年六月
    底嘉資公司人去樓空，前揭支票屆期提示亦遭退票，寰宇公
    司、禹群公司人員始悉受騙，報警循線查悉上情。
二、案經寰宇公司、禹群公司訴由臺北縣政府警察局中和分局報
    告臺灣板橋地方法院檢察署檢察官陳請臺灣高等法院檢察署
    檢察長令轉臺灣臺北地方法院檢察署檢察官偵查起訴。
    理  由
一、訊據被告甲○○於偵查中及本院均坦承犯行（偵緝字第二五
    三０號卷第一０八、一０九、二０三、二０四頁、本院九十
    六年十二月十八日準備程序筆錄、本院審判筆錄），且經寰
    宇公司之代表人劉恩海、禹群公司之告訴代理人丙○○指訴
    明確，及證人即寰宇公司員工乙○○證述在卷（丙○○部分
    見第二一三六七號偵卷第五至八頁、偵緝字第二五三０號偵
    卷第二００至二０一頁；劉恩海部分見同偵卷第九至十三頁
    ；乙○○部分見同偵卷第六七、六八頁、偵緝字第二五三０
    號偵卷第一０六至一０八頁、二０一頁），被告擔任嘉資公
    司名義負責人之事實，並有嘉資公司變更登記申請書、股東
    同意書、修改章程新舊條文對照表、變更登記表、營利事業
    登記證、陽信商業銀行帳號0000000000號開戶資料、臺灣中
    小企銀帳號00000000000號支票存款帳戶開戶資料、支票號
    碼AY0000000號支票、臺灣票據交換所退票理由單在卷可稽
    （第二一三六七號偵卷第十五、十六、二六至二九頁、偵緝
    字第二五三０號號卷第七頁至一０三、一六二至一七０、一
    八三至一九三頁），而本件詐欺犯行，復有嘉資公司訂貨單
    （第二一三六七號偵卷第十八頁、偵緝字第二五三０號偵卷
    第一一０頁）、禹群公司銷貨發票（第二一三六七號偵卷第
    十九、二十頁）、寰宇公司出貨單及銷貨發票、繳款單、客
    戶資料（同偵卷第二二至二五頁）附卷可憑，此外，另有財
    政部臺灣省北區國稅局中和稽徵所96年3月21日北區國稅中
    和三字第0961007308號函在卷可查（偵緝字第二五三０號卷
    第一七五至一八二頁），事證明確，被告犯行可以認定。
二、論罪科刑部分：
  (一)按行為後法律有變更者，適用行為時之法律，但行為後之法
    律有利於行為人者，適用最有利於行為人之法律，刑法第二
    條第一項定有明文，被告行為後，下列關於本件被告論罪科
    刑所應適用之刑法條文，業於九十四年二月二日修正公布，
    且依刑法施行法第十條之一規定，於九十五年七月一日生效
    施行。茲分述如下：
  1.被告行為後，刑法第五十六條連續犯之規定，業經修正公布
    刪除並施行，則被告之犯行，因行為後新法業已刪除連續犯
    之規定，此刪除雖非犯罪構成要件之變更，但顯已影響其刑
    罰之法律效果，自屬法律有變更，經比較新、舊法結果，仍
    應適用較舊法論以連續犯較有利於被告。
  2.查修正後刑法第三十三條第五款規定罰金刑為新臺幣一千元
    以上，以百元計算之，而修正前則規定罰金為一元以上，且
    以銀元為計算單位，經依罰金罰鍰提高標準條例第一條前段
    ，以及現行法規所定貨幣單位折算新臺幣條例第二條規定折
    算後，罰金刑則為新臺幣三十元以上，經比較新、舊法之結
    果，修正後之法律並未較有利於行為人。
  3.經上開所示個別比較新舊法及依最高法院二十四年上字第四
    六三四號判例就罪刑有關之一切情形綜其全部之結果而為比
    較後，仍以適用修正前刑法上開規定，較有利於被告，是依
    前開說明，自應適用該等修正前刑法之規定處斷。
  4.修正後刑法第三十條規定「幫助他人實行犯罪行為者，為幫
    助犯。雖他人不知幫助之情者，亦同。幫助犯之處罰，得按
    正犯之刑減輕之。」與被告行為時即修正前刑法第三十條規
    定「幫助他人犯罪者，為從犯。雖他人不知幫助之情者，亦
    同。從犯之處罰，得按正犯之刑減輕之。」法條文字雖有所
    修正，惟揆諸本條修正理由，係為符合學界通說即幫助犯應
    採共犯從屬性說之「限制從屬形式」理論，且明示幫助犯之
    成立以被幫助者具備違法性為必要，而不論被幫助者是否具
    有有責性。至於幫助犯之處罰效果，係「得減輕其刑」，於
    修正前後則均無不同。是就前揭幫助犯之修正，就本件被告
    所犯而言，係屬法理之明文化，對被告而言並無有利或不利
    之情形，不屬法律之變更，並無新舊法比較適用之問題，而
    應逕適用修正後即裁判時法之規定，附此敘明。
  (二)核被告所為，係犯刑法第三十條第一項、第三百三十九條第
    一項之幫助詐欺罪。練姓男子與其所屬詐欺集團成員間，對
    於本件詐欺犯行，有犯意聯絡及行為分擔，為共同正犯，「
    其等詐欺集團成員先後二次犯行，時間緊接，手法相同，顯
    係基於概括犯意為之，為連續犯。被告與練姓男子等上開詐
    欺集團成員間，雖無共同實施詐欺之犯意聯絡，然被告以幫
    助犯罪之意思而參與詐欺構成要件以外行為，核屬刑法第三
    百三十九條第一項犯行之幫助犯，應依修正前刑法第三十條
    第二項減輕其刑。
  (三)爰審酌被告犯罪後坦承犯行不諱，態度良好，然本案詐得金
    額非微，危害非輕，被告係為牟蠅利而幫助他人觸犯本件罪
    行之犯罪動機、目的，及被告之品行及智識程度等一切情狀
    ，量處如主文所示之刑。
  (四)被告行為時之刑法（即上揭修正前刑法）第四十一條第一項
    前段規定：「犯最重本刑為五年以下有期徒刑以下之刑之罪
    ，而受六個月以下有期徒刑或拘役之宣告，因身體、教育、
    職業、家庭之關係或其他正當事由，執行顯有困難者，得以
    一元以上三元以下折算一日，易科罰金」，又被告行為時之
    易科罰金折算標準，修正前罰金罰鍰提高標準條例第二條前
    段（現已刪除）規定，就其原定數額提高為一百倍折算一日
    ，則本件被告行為時之易科罰金折算標準，應以銀元一百元
    以上，三百元以下折算一日，經折算為新臺幣後，應以新臺
    幣三百元以上，九百元以下折算一日。惟現行（九十五年七
    月一日施行）刑法第四十一條第一項前段則規定：「犯最重
    本刑為五年以下有期徒刑以下之刑之罪，而受六個月以下有
    期徒刑或拘役之宣告者，得以新臺幣一千元、二千元或三千
    元折算一日，易科罰金」。比較修正前後之易科罰金折算標
    準，以修正前刑法第四十一條第一項之規定，較有利於被告
    ，應適用修正前刑法第四十一條第一項前段規定。
  (五)被告犯罪在九十六年四月二十四日以前，且本案查無中華民
    國九十六年罪犯減刑條例所定不予或不得減刑之情形，爰依
    同條例第二條第一項第三款規定減輕其刑，並依同條例第七
    條、第九條，及修正前刑法第四十一條第一項前段規定，諭
    知其減得之刑及易科罰金之折算標準。
據上論斷，應依刑事訴訟法第二百七十三條之一第一項、第二百
九十九條第一項前段，刑法第二條第一項前段、刑法第三十條、
第三百三十九條第一項，修正前第五十六條、第四十一條第一項
前段，中華民國九十六年罪犯減刑條例第二條第一項第三款、第
七條、第九條，刑法施行法第一條之一，修正前罰金罰鍰提高標
準條例第二條，現行法規所定貨幣單位折算新臺幣條例第二條，
判決如主文。
本案經檢察官簡逸薇到庭執行職務
中    華    民    國  九十七  年    二    月  二十六  日
                  刑事第五庭    法  官  高偉文
以上正本證明與原本無異。
如不服本判決，應於判決送達後十日內向本院提出上訴狀（應抄
附繕本）。告訴人或被害人如對於本判決不服者，應具備理由請
求檢察官上訴，其上訴期間之計算係以檢察官收受判決正本之日
期為準。
                                書記官  張華瓊
中    華    民    國  九十七  年    二    月  二十六  日
附錄本案論罪科刑法條全文
中華民國刑法第三百三十九條
意圖為自己或第三人不法之所有，以詐術使人將本人或第三人之
物交付者，處五年以下有期徒刑、拘役或科或併科一千元以下罰
金。
以前項方法得財產上不法之利益或使第三人得之者，亦同。
前二項之未遂犯罰之。


司法院資訊處製作；財團法人民間司法改革基金會備份。
